臺灣高等法院高雄分院刑事判決　　　　　96年度軍上字第16號
上　訴　人
即　被　告　乙○○
上列上訴人因過失致死案件，不服國防部高等軍事法院高雄分院
96年度上訴字第047 號中華民國96年6 月11日第二審判決（一審
案號：國防部南部地方軍事法院96年度訴字第100 號，起訴案號
：國防部南部地方軍事法院檢察署96年度偵字第086 號），提起
上訴，本院判決如下：
    主  文
原判決撤銷。
乙○○因過失致人於死，處有期徒刑壹年，減為有期徒刑陸月，
如易科罰金，以新臺幣壹仟元折算壹日。
    理  由
一、按判決不適用法則或適用不當者為違背法令，軍事審判法第
    196 條，定有明文。另按上訴最高法院或高等法院之案件，
    準用刑事訴訟法關於上訴第三審之規定，同法第206 條第1
    項但書，亦定有明文。而刑事訴訟法第398 條第1 款規定：
    「第三審法院因原審判決有左列情形之一而撤銷之者，應就
    該案件自為判決，但應為後二條之判決者，不在此限：一、
    雖係違背法令，而不影響於事實之確定，可據以為裁判者。
    ……。」
二、本件原判決認定：被告乙○○係海軍陸戰隊指揮陸戰第99旅
    3 營步8 連上兵步槍（於民國92年9 月17日入伍，93年志願
    役士兵第3 梯，已於96年3 月1 日退伍），於96年2 月16日
    晚上8 時25分許，騎乘其所有之H8V-952 號重型機車，沿高
    雄市○○○路由東往西方向行駛，行經該路325 號前，原應
    注意車前狀況，並隨時採取必要之安全措施，且依當時天候
    為晴天、路面乾燥無缺陷亦無障礙物、視距良好等情狀，而
    並無不能注意之情事，被告竟因當時該路段交通壅塞難行，
    為貪圖便利違規駛入對向快車道而逆向行駛，又疏未注意車
    前狀況，因而不慎撞擊正欲橫越該路段，由甲○○所騎乘前
    方附載其次女吳佳諭、後座附載其長女吳易玹之YZ2-195 號
    重型機車，致該母女3 人摔倒在地，並使甲○○受傷（此部
    分過失傷害犯行未據告訴），及吳佳諭因頭部撞擊地面而致
    頭部外傷及顱內出血，吳佳諭經送醫後，仍因傷重於翌日（
    17日）上午11時15分許，不治死亡等情。係以上開事實，迭
    據被告於警詢、偵訊及法院審理時，坦承不諱，核與道路交
    通事故調查報告表(一)、(二)、道路交通事故現場圖等資料相符
    ，並有高雄市○○○○○道路交通事故照片黏貼紀錄表所附
    照片13幀在卷可憑（見偵卷第23頁至第32頁、第41頁、第46
    號至第56頁）；且被害人吳佳諭因車禍摔倒在地，頭部撞擊
    地面致頭部外傷併頭骨骨折及顱內出血等傷害，經送至高雄
    醫學大學附設中和紀念醫院急救後，仍於96年2 月17日11時
    15分許不治死亡，亦有該院疑非病死病歷摘要報告表影本乙
    紙在卷可佐（見相驗卷第66頁），並經國防部南部地方軍事
    法院檢察署軍事檢察官相驗屬實，有該署96年度相字第007
    號相驗卷宗影本所附相驗筆錄、法醫檢驗報告書、相驗屍體
    證明書各1 份及相驗屍體照片影本4 幀附卷可稽（見相驗卷
    第5 頁至第19頁、第74頁至第75頁），足認被告過失行為與
    吳佳諭死亡之結果具相當之因果關係。再依上開道路交通事
    故調查報告表及現場圖所示，案發當時係晴天、路面無障礙
    、能見度及視距均正常，並無其他不能注意之情況，被告竟
    違規逆向行駛，且疏未注意車前狀況，妥採必要安全措施，
    因而撞擊甲○○所騎乘之機車，致被害人吳佳諭摔倒頭部受
    傷，送醫急救後仍不治死亡，是被告應負擔過失責任甚明。
    被告犯罪事證明確，足以認定。核被告所為，係犯陸海空軍
    刑法第76條第1 項第5 款、刑法第276 條第1 項之過失致人
    於死罪。並認量刑輕重，係屬事實審法院得依職權自由裁量
    之事項，苟已斟酌刑法第57條各款所列情狀而未逾越法定刑
    度，不得遽指為違法，亦非當事人所能強求。認被告於上述
    時、地，騎乘重型機車，因交通壅塞難行，為貪圖便利，違
    規駛入對向快車道逆向行駛，不慎撞及由甲○○所騎乘機車
    ，造成被害人吳佳諭不治死亡，原審以被告之行為構成陸海
    空軍刑法第76條第1 項第5 款、刑法第276 條第1 項「過失
    致人於死」罪，審酌被告犯後坦承犯行、無前科紀錄，惟未
    與被害人家屬達成和解，亦未獲被害人家屬原諒等一切情狀
    ，因而維持第一審量處被告有期徒刑1 年之科刑判決，駁回
    被告之上訴，原非無見。
三、惟查，96年6 月15日訂定之中華民國九十六年罪犯減刑條例
    ，業於96年7 月4 日經總統公布，於同年月16日施行，被告
    犯罪係在96年4 月24日以前，所犯非屬該條例第3 條第1 項
    所列不予減刑之罪名，應依同條例第2 條第1 項第3 款、第
    7 條規定減其刑期二分之一，原審判決未及適用該條例減刑
    ，自屬判決不適用法則之違法。
四、按法官於有罪判決中，究應如何量處罪刑，為實體法賦予審
    理法官裁量之刑罰權事項，法官行使此項裁量權，自得依據
    個案情節，參諸刑法第57條所定各款犯罪情狀之規定，於該
    法定刑度範圍內，基於合義務性之裁量，量處被告罪刑，此
    量刑之裁量權，固屬於憲法所保障法官獨立審判之核心，惟
    法院行使此項裁量權，亦非得以任意或自由為之，仍應受一
    般法律原理原則之拘束，即仍須符合法律授權之目的、法律
    秩序之理念、國民法律感情及一般合法有效之慣例等規範，
    尤其應遵守比例原則及平等原則之意旨，否則即可能構成裁
    量濫用之違法，亦即如非有裁量逾越或裁量濫用之違法情事
    ，自不得擅加指摘其違法或不當。經查，原審判決於事實欄
    內已詳述本件係被告騎乘機車在交通壅塞之路段，為貪圖便
    利，違規駛入對向快車道逆向行駛，又疏未注意車前狀況，
    而不慎撞擊亦騎乘機車搭載其女吳佳諭而正欲橫越該路段之
    甲○○而肇事致人於死事實（見原審判決第1 頁，事實欄第
    8 行至第11行），理由欄內亦詳述認定該項事實之證據及理
    由（見原審判決第2 頁，理由欄第三項），並審酌被告騎乘
    重型機車，因交通壅塞難行，為貪圖便利，違規駛入對向快
    車道逆向行駛肇事，造成被害人吳佳諭死亡，及被告犯後坦
    承犯行、無前科紀錄，惟未與被害人家屬達成和解，亦未獲
    被害人家屬原諒等一切情狀，而認初審判決量處被告有期徒
    刑1 年之判決，認事用法並不合（見原審判決第3 頁，理由
    欄第四項），而駁回被告之上訴。本院認其量刑已審酌刑法
    第57條各款之規定，且亦無濫用此項裁量權之情事，故被告
    此部分之上訴指摘原審判決量刑有未依刑法第57條規定之事
    項而為審酌之違法，自非可取而無理由。
五、但原判決既有上開未及適用中華民國九十六年罪犯減刑條例
    之違背法令情形，且為本院得依職權調查之事項，仍應認被
    告此部分之上訴，為有理由。惟原判決此部分之違誤，並不
    影響於事實之確定，本院可據以為判決，爰依軍事審判法第
    206 條第1 項但書、刑事訴訟法第398 條第1 款規定，將第
    一審及原審判決均撤銷，依上開減刑條例第規定，減其刑期
    二分之一，併依同條例第9 條規定，併諭知易科罰金之折算
    標準，而自為判決如主文第2 項所示，以資糾正。
據上論結，應依軍事審判法第206 條第1 項但書、第165 條第1
項前段，刑事訴訟法第397 條、第398 條第1 款，陸海空軍刑法
第76條第1 項第5 款、第13條，刑法第276 條第1 項、第41條第
1 項前段，刑法施行法第1 條之1 第1 項，中華民國九十六年罪
犯減刑條例第2 條第1 項第3 款、第7 條、第9 條，判決如主文
。
中　　華　　民　　國　　96　　年　　8 　　月　　15　　日
                  刑事第七庭    審判長法  官   莊飛宗
                                      法  官   孫啟強
                                      法  官   邱明弘
以上正本證明與原本無異。
不得上訴。
中　　華　　民　　國　　96　　年　　8 　　月　　15　　日
　　　　　　　　　　　　　　　　　　　書記官 　黃玉珠
附錄本件判決論罪科刑法條：
陸海空軍刑法第76條第1項第5款：
現役軍人犯刑法下列之罪者，除本法另有規定外，依各該規定處
罰：
刑法第276條第1項：
（過失致死罪）
因過失致人於死者，處2 年以下有期徒刑、拘役或2 千元以下罰
金。
